【裁判字號】    95,裁,2696
【裁判日期】    951130
【裁判案由】    綜合所得稅
【裁判全文】
最  高  行  政  法  院  裁  定
                                     95年度裁字第02696號
上  訴  人  乙○○
被 上訴 人  財政部臺灣省北區國稅局
代  表  人  甲○○
上列當事人間因綜合所得稅事件，上訴人對於中華民國94年4月
28日臺北高等行政法院93年度訴字第551號判決，提起上訴，本
院裁定如下：
    主  文
上訴駁回。
上訴審訴訟費用由上訴人負擔。
    理  由
一、按對於高等行政法院判決上訴，非以其違背法令為理由，不
    得為之，行政訴訟法第242條定有明文。是對於高等行政法
    院判決上訴，若未具體說明原判決違背何項法令、不適用或
    如何適用不當之具體情事，即非主張原判決違背法令以為上
    訴理由，其上訴不應准許。
二、緣上訴人辦理民國（下同）84年度綜合所得稅結算申報，漏
    報取自大中華汽車駕駛訓練班（下稱大中華駕訓班）之其他
    所得新臺幣（下同）2,156,800元，經法務部調查局臺北縣
    調查站（下稱臺北縣調查站）查得，另又短漏報營利、利息
    所得計177,325元，合計短漏報2,334,125元。經被上訴人重
    行核定上訴人之綜合所得總額為5,911,908元，淨額為5,252
    ,908元，補徵稅額1,174,395元，並按漏報之所得屬扣繳所
    得或非扣繳所得分別處以所漏稅額0.2倍及0.5倍之罰鍰，計
    處罰鍰376,900元，上訴人不服，循序申請復查、提起訴願
    ，均遭決定駁回，遂提起本件行政訴訟。
三、原審係以：(一)大中華駕訓班於83年11月3日辦理扣繳單位設
    立登記時，登記之組織別為獨資，上訴人辦理84年度綜合所
    得稅結算申報時，既未列報合夥人名冊及合夥比例等資料，
    亦未主張大中華駕訓班為合夥組織，且為上訴人所不爭執。
    上訴人雖提出板橋地院82年11月23日公證之合夥契約書，惟
    該院認證書上載明「本件公證之後應即向主管機關辦理登記
    否則無效」字樣，上訴人84年度尚未向被上訴人辦理合夥登
    記，至91年11月7日始向被上訴人所屬臺北縣分局申請合夥
    登記，由該分局於91年11月14日准予備查，況上訴人申請復
    查時，亦未主張大中華駕訓班為合夥，是被上訴人將大中華
    駕訓班之收入核定為上訴人之其他所得，並無不合。(二)依上
    訴人87年9月23日在台北縣調查站之談話筆錄，並未提及學
    費包含代收代繳之駕照考驗費等公費930元，其折扣優待價
    亦非現主張之一律減少2,000元，上訴人既未能提出收費收
    據等相關資料供核，被上訴人按每名學員8,000元為核定駕
    訓班全年收入，並無不合，上訴人主張應扣除前開公費及優
    待折扣無可採。又關於本年度學員人數，被上訴人係依臺北
    縣監理所提供之大中華駕訓班團考學員名冊，與上訴人自行
    申報之學員數相互勾稽，扣除退補訓學員人數，及學費收取
    應屬83年度之29A及29B二期人數9人及69人後，核定該駕訓
    班當年度結訓學員數2,500人，並非未扣除除退補訓學員數
    ，上訴人主張無可採等由，而駁回上訴人之訴。
四、上訴意旨略謂：(一)上訴人與訴外人楊天佑等5人自81年間即
    合夥經營大中華駕訓班，並於82年11月23日立有合夥契約書
    ，載明各別出資金額及所得稅金分配比例，經板橋地院公証
    在案。前開認証書雖附註公證後應向主管機關辦理登記，否
    則無效字樣。惟依民法第153條第1項規定，當事人互相表示
    意思一致，無論其為明示或默示，契約即為成立，且公證書
    之登記並無時效限制，亦非契約成立之要件。況本件業經被
    上訴人所屬台北縣分局91年11月14日准予合夥登記備查。(二)
    上訴人於81年間申請設立營業登記時，即由股東5人合夥共
    同出資金額120萬元，並由台北縣板橋農會出具存款証明書
    ，與法院公証書後附之合夥人出資表相符，足證合夥經營為
    真實。大中華駕訓班使用之訓練場土地板橋市○○段407及
    407－1號，係上訴人等5人分別提供共有之土地，與法院公
    証書內所附之合夥契約分配比例折算相符，且合於民法第66
    7條第1項規定，應屬合夥，系爭所得2,156,800元自應依合
    夥者各別經營所得，分別課稅。(三)84年課稅時，大中華駕訓
    班每位學員總收入學雜費8,000元，該學雜費中包括代收公
    家規定之駕照考驗費450元、駕照規費200元、手續費30元、
    學習駕照費100元及體檢費150元等計930元，係屬代收代繳
    之公費，上訴人於87年11月2日台北縣調查站談話筆錄時，
    曾詳述總學雜費8,000元中，尚包括930元規費在內，要求扣
    除，當時談話者告稱，其後至稅捐機關說明，即可扣除，非
    如被上訴人所稱上訴人未為異議。另大中華駕訓班優待價均
    一律減少2,000元，享有折扣者約佔總人數之3分之1強，被
    上訴人依每名學員依8,000元核稅，實屬苛刻。又學員總名
    額中約有400餘名補訓生，並未收取學費，應不計入課稅名
    額。大中華駕訓班設立當時，即以5人合夥持分之共有土地
    ，作為汽車教練場地使用，是實質上合夥股東，營業所得自
    始即按股分配，稅金應依股東個別繳交，不應由上訴人1人
    承擔。當年學員總名額中，約有400餘名補訓生無學費可收
    ，但仍納入納稅行列，此部分在當年稅金總額中，應將該部
    分剔除。此外，總學費中，按慣例予以優待之親戚、朋友、
    鄰居、機關、行號、團體報名、同學介紹、結伴同行者，均
    以8折計費，此折扣款，應扣除稅金。大中華駕訓班為顧及
    員工福利鼓勵士氣，提昇工作效率，每年出國旅遊一次，預
    算花費850,000元，由旅行社出具收據附卷可稽。財政部於
    83年改徵汽車補習班綜合所得稅時，大中華駕訓班一連數年
    均無營收，所以未予申報，直到91年間再向被上訴人所屬臺
    北分局辦理登記獲准後，申請從84年起開始退還溢繳之稅金
    ，惟迄今仍未回覆。為此請求廢棄原判決，另作有利於上訴
    人之判決，並按5名股東個人所得課稅，總學費8,000元應扣
    除監理所公費合計930元後依餘額扣稅等語。
五、本院查：（一）原審斟酌全辯論意旨及調查證據之結果，係
    以：大中華駕訓班於83年辦理扣繳單位設立登記時，登記之
    組織別為獨資，上訴人辦理84年度綜合所得稅結算申報時，
    既未列報合夥人名冊及合夥比例等資料，亦未主張大中華駕
    訓班為合夥組織，復為上訴人所不爭執。上訴人雖提出板橋
    地院82年11月23日公證之合夥契約書，惟上訴人84年度並未
    依該公證書內容向被上訴人辦理合夥登記，至91年11月7日
    始向被上訴人所屬臺北縣分局申請合夥登記，並經准予備查
    ，況上訴人申請復查時，亦未主張大中華駕訓班為合夥，是
    被上訴人將大中華駕訓班之收入核定為上訴人之其他所得，
    並無不合。又依上訴人87年9月23日在台北縣調查站之談話
    筆錄，並未提及學費包含代收代繳之駕照考驗費等公費930
    元，其折扣優待價亦非現主張之一律減少2,000元，上訴人
    既未能提出收費收據等相關資料供核，被上訴人按每名學員
    8,000元為核定駕訓班全年收入，並無不合。又本年度學員
    人數，被上訴人係依臺北縣監理所提供之大中華駕訓班團考
    學員名冊，與上訴人自行申報之學員數相互勾稽，扣除退補
    訓學員人數及屬83年度之學費後，核定該駕訓班當年度結訓
    學員數2,500人，上訴人主張無可採等由，而駁回上訴人在
    原審之訴。（二）經核原判決關於被上訴人就上訴人84年度
    係以獨資方式經營大中華駕訓班，並依上訴人2次在台北縣
    調查站之談話筆錄、台北縣監理所提供該駕訓班學員名冊與
    上訴人自行申報學員數相互勾稽，扣除退補訓學員人數，再
    減除非屬84年學費後，據以調整核定該補習班84年度全年收
    入為20,106,400元及上訴人當年度綜合所得稅結算申報，漏
    報取自該駕訓班之其他所得2,156,800元，予以補稅裁罰之
    各項事證，均已明確論述，認原處分認事用法，俱無違誤，
    訴願決定，予以維持，亦無不合，並對上訴人在原審之主張
    如何不足採之論證取捨等事項，亦已詳為論斷，而駁回上訴
    人在原審之訴，又證據之取捨與當事人所希冀者不同，致其
    事實之認定亦異於該當事人之主張者，不得謂為原判決有違
    背法令之情形。本件上訴人前述所稱不惟業經原審詳為審酌
    後敘明不採之理由，經核其上訴狀主張均係就原審取捨證據
    ，認定事實之職權行使，指摘其為不當，並未隻字敘及原判
    決有何違背法令，或具體說明原判決不適用法令或如何適用
    不當之具體事實，其上訴自為不合法，應予駁回。
六、依行政訴訟法第249條第1項前段、第104條、民事訴訟法第
    95條、第78條，裁定如主文。
中    華    民    國    95    年    11    月    30    日
                  第三庭審判長法  官  趙  永  康
                              法  官  黃  清  光
                              法  官  林  茂  權
                              法  官  黃  淑  玲
                              法  官  黃  本  仁
以  上  正  本  證  明  與  原  本  無  異
中    華    民    國    95    年    11    月    30    日
                              書記官  彭  秀  玲


司法院資訊處製作；財團法人民間司法改革基金會備份。
